臺灣臺中地方法院民事判決　　　　　　　　　　九十年度訴字第二一三九號
　　　原　　　告　　建興瀝青股份有限公司
　　　法定代理人　　甲○○
　　　複　代理人　　薛力榮
　　　送達代收人　　丙○○
　　　法定代理人　　乙○○
右當事人間請求給付工程款事件，本院判決如左：
    主      文
被告應給付原告新台幣壹佰參拾柒萬參仟陸佰陸拾柒元，及自民國九十年七月十九日
起至清償日止，按週年利率百分之五計算之利息。
訴訟費用由被告負擔。
本判決於原告以新台幣肆拾伍萬柒仟元為被告供擔保後，得假執行。
    事      實
甲、原告方面：
  一、聲明：除供擔保金額外，餘如主文所示。
  二、陳述：原告前於民國八十七年十二月間與被告訂立工程契約，承攬被告一三０
      線二八Ｋ+三五０─二九七Ｋ+七００路基改善工程之瀝青混凝土工程部分，實
      際施工完成，依交通部公路局工程結算書結算明細表之記載完工數量為二千一
      百零八公噸，依原告與被告間工程契約所約定之單價，每噸新台幣（下同）九
      百八十元計算，合計為二百零六萬五千八百四十元。前項金額扣除應扣款四萬
      二千一百七十三元及原告已受領六十五萬元，計被告尚積欠工程款一百三十七
      萬三千六百六十七元。爰依兩造之承攬契約請求被告給付上開款項。
  三、證據：提出工程契約書、估價單、工程結算書、交通部公路局結算明細表各一
      份（以上均影本），聲請函詢交通部公路局一三０線二八Ｋ+三五０─二九七
      Ｋ+七００路基改善工程之工程款核發情形。
乙、被告方面：
  一、聲明：駁回原告之訴及假執行之聲請。訴訟費用由原告負擔。
  二、陳述：
  （一）依兩造簽訂之契約第五條約定：「付款辦法：本工程開工後按照工務段每期
        估驗金額俟甲方（即被告）請領後支付乙方金額100%」。本件被告前已依約
        給付原告工程款六十五萬元，其餘工程款因尚未與交通部公路局結算清楚，
        依約原告尚不得向其請求給付工程款。
  （二）雖交通部公路局函覆上開路基改善工程之款項已核發，惟其結算金額有誤，
        被告迄今尚未領取，為確保兩造之權利，原告應俟被告與公路局結算清楚後
        再行請款。
  （三）且原告施作之工程有瑕疵，應予扣款。
  三、證據：提出工程契約書、估價單、工程估驗款計價表、明細表、支出傳票各一
      份（均影本）為證。
    理      由
壹、程序方面：
    按訴狀送達後，原告不得將原訴變更或追加他訴，但擴張或減縮應受判決事項之
    聲明者，不在此限。民事訴訟法第二百五十五條第一項第三款定有明文。本件原
    告原起訴請求被告給付一百七十五萬五千九百十七元（其中混凝土工程款部分為
    一百五十九萬四千四百十七元，另路面修舖工程款為十八萬一千五百元）及自起
    訴狀繕本送達翌日起至清償日止，按年息百分之五計算之利息。嗣於本院審理中
    撤回路面修舖工程款部分之請求，並請求減縮混凝土部分工程款之請求為一百三
    十七萬三千六百六十七元，及自起訴狀繕本送達翌日起至清償日止按年息百分之
    五計算之利息，依前開條文規定，應予准許，合先敘明。
貳、實體方面：
一、原告主張於其八十七年十二月間與被告訂立工程契約，由原告承攬被告承作交通
    部公路局一三０線二八Ｋ+三五０─二九七Ｋ+七００路基改善工程中之瀝青混凝
    土工程部分，實際施工完成，依交通部公路局工程結算書結算明細表之記載完工
    數量為二千一百零八公噸，依兩造間工程契約所約定之單價，每噸九百八十元計
    算，合計為二百零六萬五千八百四十元。前項金額扣除應扣款四萬二千一百七十
    三元及原告已受領之工程款六十五萬元，計被告尚積欠工程款一百三十七萬三千
    六百六十七元未付，為此訴請被告給付。被告則以：依兩造工程契約第五條約定
    ，原告應於被告向交通部公路局請領款項後始得請款，因被告與公路局間之款項
    迄今尚有爭執，且被告之工程施作亦有瑕疵，依約原告尚不得請款等語置辯，請
    求駁回原告之訴。
二、原告主張兩造於八十七年十二月間簽訂工程合約，由原告承攬一三０線二八Ｋ+
    三五０─二九七Ｋ+七００路基改善工程中之瀝青混凝土工程部分，約定工程款
    按每公噸九百八十元計價，原告目前已施工完成，惟被告僅給付部分工程款六十
    五萬元，其餘款項尚未給付之事實，業據其提出工程契約、估價單、工程結算書
    、交通部公路局結算明細表等影本為證，且為被告所不爭執，堪認屬實。
三、被告固以其尚未向交通部公路局領得款項，依兩造契約第五條之約定，原告尚不
    得請款等語置辯，惟經本院依原告之聲請就系爭路基改善工程款項核發情形函詢
    交通部公路局，經該局第二區工程處以九十年十二月三日（九０）二工養字第九
    ０三三九一一號函說明如下：「‧‧‧二、本工程款於九十年五月四日完成結算
    驗收，結算總額壹仟捌佰陸拾柒萬玖仟肆佰伍拾捌元，承攬人健程營造有限公司
    尚有尾款新台幣壹佰貳拾捌萬壹仟壹佰陸拾捌元整可領取，經多次函催該公司開
    具發票以便辦理付款，惟均置之不理，後經本處以台中五十支郵局九十年九月二
    十一日存證信函催告仍不理。三、該項工程尾款必需繳交逾期罰款及各項扣款合
    計新台幣壹佰貳拾壹萬仟柒佰伍拾陸元整，本處於九十年十一月二十一日已依約
    逕行處分扣抵，尚餘陸萬柒仟肆佰壹拾貳元整健程營造公司可領回。四、有關項
    次編號十『密級配瀝青混凝土及舖設』已連同本工程於九十年五月四日驗收完畢
    ，此項尾款計一、一八０、一０二元，因該公司逾期等多項原因已如第三項充為
    罰款扣款。‧‧‧」，並檢附完工驗收證明書影本一份、工程末期估驗計價明細
    表一份等為憑。可認系爭路基改善工程業經交通部公路局驗收核撥，僅係因被告
    另有工程逾期等因素致遭公路局逕行罰款及扣款而僅餘餘款六萬七千四百十二元
    ，而該款項乃被告得隨時領回，依此觀之，該筆工程款確已核撥完畢，難認被告
    尚未請領，從而，被告以其尚未領款云云置辯，即無足採。
四、又被告以原告起訴時狀載完工數量為二四八０‧九公噸，與交通部公路局結算結
    果為二一０八公噸不符，顯見公路局結算有誤，其現與公路局涉訟中，原告應俟
    結果再行請款云云。然按，原告起訴時固請求依完工數量二四八０‧九公噸計算
    工程款，惟於本院審理時，經本院提示前揭公路局函附之工程末期估驗計價明細
    表結果，原告同意依其上記載完工數量為二一０八公噸請求，並依該數量計算減
    縮訴之聲明之數額，被告亦不否認原告已完成該數量之工程，則原告依兩造約定
    每公噸九百八十元計算，主張系爭工程款總額為二百零六萬五千八百四十元，應
    屬有據。至被告與交通部公路局間之訟訴，乃另一法律關係，與本件原告之請求
    無涉，本件判決結果，亦不當然拘束被告對公路局之請求，是被告以原告之請求
    恐影響其與公路局之訴訟結果，認原告應俟結果再行請求，應無可採。
五、被告前已給付六十五萬元工程款予原告，此為兩造不爭執之事實，自應予以扣除
    。又被告抗辯原告承作之工程有瑕疵，而依前開卷附公路局函附件之存證信函內
    容所示，系爭瀝青混凝土驗收不合格遭公路局扣款四萬二千一百三十三元，是此
    部分款項亦應予以扣除，而除此之外，被告並未能提出其他事證證明原告工程另
    有何瑕疵，從而，扣除上開六十五萬元及四萬二千一百三十三元後，原告請求被
    告給付餘款一百三十七萬三千六百六十七元，及自起訴狀繕本送達翌日即九十年
    七月十九日起至清償日止，按法定利率年息百分之五計算之利息，為有理由，應
    予准許。
六、原告陳明願供擔保以代釋明聲請宣告假執行，核無不合，爰酌定相當擔保金額，
    准予宣告假執行。
七、據上論結，本件原告之訴為有理由，依民事訴訟法第七十八條、第三百九十條第
    二項，判決如主文。
中　　　華　　　民　　　國　　九十一　年　　　三    　月　　  二十八　  日
                                臺灣臺中地方法院民事第一庭
~B法　　　官　吳幸芬
右為正本係照原本作成
如對本判決上訴，須於判決送達後廿日內向本院提出上訴狀
中　　　華　　　民　　　國　　九十一　年　　　三    　月　　  二十八　  日
~B法院書記官
